臺灣橋頭地方法院民事判決
110年度簡上字第133號
上  訴  人  邱裕恭  

上  訴  人  皇后汽車交通股份有限公司

法定代理人  顧禮聖  
共      同
訴訟代理人  卓定豐  
            唐子鈞  
被  上訴人  黃祥家  
上列當事人間請求損害賠償事件，上訴人對於民國110年8月19日
本院橋頭簡易庭110年度橋簡字第477號第一審判決提起上訴，本
院合議庭於111年2月23日言詞辯論終結，判決如下：
  主  文
上訴駁回。
第二審訴訟費用由上訴人負擔。 
  事實與理由
一、被上訴人起訴主張：上訴人皇后汽車交通股份有限公司（下
    稱皇后公司）之受僱人即上訴人邱裕恭於民國109年9月4日
    上午7時31分許，駕駛車牌號碼000-00號遊覽車，沿高雄市○
    ○區○道0號高速公路由南往北行至北向364.1公里處時，疏未
    注意車前狀況，並隨時採取必要之安全措施，亦未與前車之
    間應保持隨時可以煞停之距離，即貿然前行，而碰撞前方被
    上訴人所駕駛、訴外人李永香所有之車牌號碼000-0000號自
    用小客車（下稱系爭車輛）致受損，並致被上訴人受有頸部
    挫傷、左肩挫傷、疑似左側小指局部神經損傷等傷害（下稱
    系爭事故）。李永香已將系爭車輛之損害賠償請求權讓與被
    上訴人，被上訴人因系爭事故受有下列損害：車輛價值減損
    損失新臺幣（下同）300,000元、鑑定費6,000元、代步車費
    24,000元、醫療費8,570元、不能工作損失6,400元、調解及
    開庭請假之薪資損失5,600元、精神慰撫金100,800元，共45
    1,370元，爰依侵權行為及債權讓與之法律關係提起本訴。
    並於原審聲明：（一）被告應連帶給付被上訴人451,370元
    ，及自起訴狀繕本送達翌日起至清償日止，按週年利率5%計
    算之利息。（二）願供擔保，請准宣告假執行。
二、上訴人邱裕恭於原審則稱同意被上訴人請求等語。上訴人皇
    后公司則未於言詞辯論期日到場，亦未提出書狀作任何聲明
    或陳述。
三、原審審理結果，判決上訴人應連帶給付被上訴人382,770 元
    及法定遲延利息，並依職權宣告假執行，駁回被上訴人其餘
    之訴。上訴人不服，提起上訴，並於本院聲明：㈠原判決逾2
    6,770元部分廢棄。㈡上開廢棄部分，被上訴人在第一審之訴
    駁回。被上訴人對上訴人之上訴則於本院聲明：上訴駁回（
    原審判令上訴人連帶給付醫療費用570 元、不能工作損失5,
    400 元、代步車費20,800元部分；及駁回被上訴人請求之調
    解及開庭請假之薪資損失部分5,600 元，均未據兩造上訴而
    已確定）。
四、兩造不爭執事項
　㈠上訴人邱裕恭於109 年9 月4 日上午7 時31分許，受雇於上
    訴人皇后汽車交通股份有限公司，駕駛車牌號碼000-00號遊
    覽車，沿高雄市○○區○道0 號高速公路由南往北行至北向364
    .1 公里處時，疏未注意車前狀況，並隨時採取必要之安全
    措施，亦未與前車之間應保持隨時可以煞停之距離，即貿然
    前行，而碰撞前方被上訴人所駕駛、訴外人李永香所有之系
    爭車輛致受損，並致被上訴人受有頸部挫傷、左肩挫傷、疑
    似左側小指局部神經損傷等傷害。李永香已將系爭車輛之損
    害賠償請求權讓與被上訴人。
　㈡上訴人邱裕恭及上訴人皇后汽車交通股份有限公司應對被上
    訴人負侵權行為連帶損害賠償責任。
五、本件爭點：被上訴人請求之金額以若干元為合理？
  ㈠按因故意或過失，不法侵害他人之權利者，負損害賠償責任
    ；受僱人因執行職務，不法侵害他人之權利者，由僱用人與
    行為人連帶負損害賠償責任；不法侵害他人之身體或健康者
    ，對於被害人因此喪失或減少勞動能力，或增加生活上之需
    要時，應負損害賠償責任；不法侵害他人之身體、健康、名
    譽、自由、信用、隱私、貞操，或不法侵害其他人格法益而
    情節重大者，被害人雖非財產上之損害，亦得請求賠償相當
    之金額，民法第184條第1項前段、第188條第1項本文、第19
    3條第1項、第195條第1項分別定有明文。又慰藉金核給之標
    準固與財產上損害之計算不同，然非不可斟酌雙方身分地位
    、資力與加害程度，及其他各種情形核定相當之數額（最高
    法院51年台上字第223號判決參照）。
　㈡經查，被上訴人既因上訴人邱裕恭前開過失不法行為而受傷
    ，則被上訴人依侵權行為之法律關係請求上訴人連帶賠償其
    所受損害，於法有據。茲就被上訴人請求賠償之項目及金額
    析述如下：
　⑴醫療費用、不能工作損失、代步車費、調解及開庭請假之薪
    資損失部分：此部分未據兩造上訴，業已確定。
  ⑵車輛價值減損部分：
　①按物被毀損時，被害人除得依民法第196 條請求賠償外，並
    不排除民法第213 條至第215 條之適用。依民法第196 條請
    求賠償物被毀損所減少之價額，得以修復費用為估定之標準
    ，但以必要者為限（例如：修理材料以新品換舊品，應予折
    舊）。被害人如能證明其物因毀損所減少之價額，超過必要
    之修復費用時，就其差額，仍得請求賠償。又損害賠償之目
    的在於填補所生之損害，其應回復者，係損害事故發生前之
    應有狀態，自應將事故發生後之變動狀況悉數考量在內。是
    以，於物被毀損時，被害人除得請求修補或賠償修復費用，
    以填補技術性貶值之損失而回復物之物理性原狀外，就其物
    因毀損所減少之交易價值，亦得請求賠償，以填補交易性貶
    值之損失而回復物之價值性原狀。而車輛被毀損時，縱經修
    復完成，惟在交易市場上通常被歸類為事故車輛，因一般人
    不樂意購買事故車輛，是與市場上同款未曾發生事故車輛相
    較，其交易價額難免有所落差，被害人因而受有事故車輛交
    易價值貶損之損失。是被害人如能證明其車輛因毀損所減少
    之價額超過必要修護費用時，就其差額自得請求賠償，上訴
    人主張系爭車輛尚未售出不致受有價值減損云云，自不足採
    。
　②查系爭車輛為106年12 月出廠，廠牌LEXUS ，車型為RX300，
    排氣量1998㏄之自用小客車，在車況正常保養情形良好下，
    於109 年9 月間市場交易價格為150 萬元；該車經中華民國
    汽車鑑價協會鑑定人陳豐進採書面鑑價，系爭車輛於109 年
    9 月間肇事，雖車輛以原廠全新零件修復完成，亦無法消除
    撞損事實，對二手交易仍然造成價值減損，則依車損照片判
    別，並參考車體結構碰撞部位鑑定價格折損表、車體結構碰
    撞大小折價比例圖、權威車訊2020年9月版等資料，該車修
    護完成後應減損當時車價之20％，即折價30萬元，有該協會1
    09 年10月05日109 年度豐字第120號函、111年1月14日111
    年度豐字第010號函存卷可佐（交簡附民卷第43頁至第48頁
    、簡上卷第109頁）。本院審酌系爭事故發生日期為109 年9
    月4日，於系爭車輛出廠後僅約2年9月，即遭上訴人邱裕恭
    前開過失行為撞擊受損，在交易市場上為事故車輛，交易價
    格必有減損。又觀之系爭車輛後方受損凹陷嚴重，有車損照
    片可佐（簡上卷第132、133頁），則中華民國汽車鑑價協會
    鑑定人參酌車體結構碰撞大小折價比例圖所示，認應減損車
    價20％，核非無稽，則被上訴人主張系爭車輛受有交易價值
    減損而請求上訴人賠償系爭車輛價值減損之損失30萬 元，
    即屬有據。
　⑶鑑定費6,000元：按鑑定費倘係當事人為證明損害發生及其範
    圍所必要之費用，即屬損害之一部分，應得請求賠償（最高
    法院92年度台上字第2558號判決意旨參照）。被上訴人主張
    因鑑定系爭車輛交易價值貶損而支出鑑定費用6,000元乙節
    ，業據被上訴人提出前開函文及統一發票為證（交簡附民卷
    第49頁），堪認其確有因上開鑑定而支出此部分費用，依前
    開說明，該鑑定既為證明損害範圍所必要之費用，自屬損害
    之一部，應得請求上訴人賠償，被上訴人此部分請求，即屬
    有據。
　⑷精神慰撫金部分：被上訴人因系爭事故受有前開傷害，尤以
    神經損傷之傷害需經歷相當時程以復原，已造成日常生活諸
    多不便，其主張受有相當之身心損害，應屬非虛。是本院審
    酌卷內所示兩造學歷、身分地位、教育程度、經濟狀況、被
    上訴人所受傷勢及上訴人侵權行為態樣等相關情狀後，認被
    上訴人請求之精神慰撫金以5萬元為適當。上訴人上訴意旨
    稱被上訴人僅需休養3天，精神慰撫金僅需1萬元等語，尚非
    可採。
　⑸綜上，被上訴人因系爭事故所致損害金額為382,770元（計算
    式：570 元＋5,400 元＋20,800元＋300,000 元＋6,000元＋50,0
    00元＝382,770元）。
六、綜上所述，被上訴人依侵權行為法律關係，請求上訴人連帶
    給付382,770元，及均自起訴狀繕本送達翌日即110 年4 月1
    5日（交簡附民卷第63、65頁）起至清償日止，按週年利率5
    %計算之利息，為有理由，應予准許。原審為上訴人此部分
    敗訴之判決，核無不合，上訴意旨猶指摘原判決不當，求予
    廢棄改判，為無理由，應予駁回。
七、本件事證已臻明確，兩造其餘之攻擊防禦方法，經審酌後核
    與判決結果不生影響，爰不逐一論述。
八、據上論結，本件上訴為無理由，判決如主文。
中　　華　　民　　國　　111 　年　　3 　　月　　16　日 
　　           民事第二庭  審判長法官 謝文嵐  
　　                            法官 蕭承信 
　　                            法官 翁熒雪
以上正本係照原本作成。
不得上訴。
中　　華　　民　　國　　111 　年　　3 　　月　　　16　日
                             書記官　陳奕希